【裁判字號】    99,抗,1563
【裁判日期】    991028
【裁判案由】    訴訟救助
【裁判全文】
臺灣高等法院民事裁定                  99年度抗字第1563號
抗  告  人  王豐生化科技股份有限公司
法定代理人  甲○○
上列抗告人因與相對人行政院農業委員會間國家賠償事件，聲請
訴訟救助，抗告人對於民國99年9月3日臺灣臺北地方法院所為裁
定（99年度救字第73號）提起抗告，本院裁定如下：
    主  文
抗告駁回
抗告訴訟費用由抗告人負擔。
    理  由
一、抗告意旨略以：伊於民國97年2月20日遭相對人廢止賴以維
    持營運之農藥登記後，致營運產生遽變，無法給予他廠委託
    加工伊品牌之農藥而維持原營運方式，僅能進行底限之營運
    ，讓公司登記不遭命令解散，使法人人格免聲請破產、清算
    ，有於原法院提出之近三年度納稅資料可證。且伊於96年1
    月30日變更負責人為法定代理人時，僅從前負責人盧正義處
    取得農藥登記及工廠登記。惟因前手經營不善，工廠設備業
    於96年3月初遭拍賣處分完畢，而遭相對人分別廢止農藥登
    記及註銷工廠登記，加上工廠廠房設備遭拍賣、承受前手所
    欠債務等，債務顯逾新臺幣（下同）6800萬元資本額。是伊
    之資本額已消耗殆盡，僅剩公司登記，實無可供擔保處分之
    財產。又伊因有退票紀錄，焉有信用而得借貸云云。
二、按當事人無資力支出訴訟費用者，法院應依聲請，以裁定准
    予訴訟救助。但顯無勝訴之望者，不在此限。民事訴訟法第
    107條定有明文。所謂無資力，係指窘於生活，且缺乏經濟
    上之信用（最高法院18年抗字第260號、43年臺抗字第152號
    判例意旨參照）。申言之，若非無籌措款項以支出訴訟費用
    之信用技能，即難謂為無資力支出訴訟費用。又聲請訴訟救
    助之事由，依民事訴訟法第109條第2項、第284條之規定，
    得用可使法院信其主張為真正之一切證據，但依證據之性質
    ，不能即時調查者，不在此限。而法院調查聲請人是否無資
    力支出訴訟費用，專就聲請人提出之證據為之。如聲請人並
    未提出證據，或依其提出之證據，未能信其無資力支出訴訟
    費用之主張為真實，即應將其聲請駁回，並無調查之必要（
    最高法院26年滬抗字第34號判例意旨參照）。
三、經查：
（一）抗告人提出臺灣雲林地方法院（下稱雲林地院）98年度司
      票字第69號本票裁定、雲林地院98年度司票字第70號本票
      裁定、法務部行政執行署臺北行政執行處命令、營業人銷
      售額與納稅額申報書及退票紀錄檔等影本為證（分別見原
      法院卷第3頁至第5頁、第27頁至第45頁、本院卷第10頁至
      第16頁），以釋明其無資力支出訴訟費用云云。
（二）惟雲林地院上開本票裁定，僅能釋明第三人聲請雲林地院
      准許本票強制執行，至該本票債權是否真正存在，尚有疑
      義，尤不能釋明與抗告人無資力支出訴訟費用之事實。蓋
      第三人與抗告人間之法律關係可能存在數種情形，無從以
      雲林地院上開本票裁定，即認抗告人已屬窘於生活，且缺
      乏經濟之信用。
（三）再者，上揭法務部行政執行署臺北行政執行處命令僅通知
      抗告人之法定代理人清償應納稅款，或提出公司資產負債
      表、損益表及財產目錄等財產狀況，並無敘及抗告人之實
      際財產情形，亦不足為抗告人無資力之釋明，至堪認定。
（四）甚且，抗告人提出之營業人銷售額與納稅額申報書及退票
      紀錄檔，皆屬抗告人過去之經營狀況、財產情形，要與抗
      告人聲請時之資力無涉，尚不能釋明抗告人係屬無資力。
      尤以，抗告人自承仍能維持最低底限之營運，不致遭命令
      解散，且維持法人人格而無需聲請破產及清算（見本院卷
      第8頁背面），並經雲林地院函覆原法院：抗告人並無聲
      請破產或清算事件繫屬，有雲林地院99年7月22日雲院恭
      民天決字第06754號函及雲林地院99年8月10日雲院恭文字
      第0990010556號函附卷可參（見原法院卷第8頁、第18頁
      ）。是故，抗告人是否無籌措款項以支出本件訴訟費用之
      資力或信用能力，尚未盡釋明之責。
（五）至於，抗告人所陳：因經營不善、登記遭廢止或註銷、設
      備遭拍賣，致其欠債額逾6800萬元資本額云云，不僅未提
      出釋明證據，且縱有其事，亦僅能表示抗告人或不得經營
      部分業務，或有積欠債務，要難推認其屬無資力之人。揆
      諸上二說明意旨，本院認定抗告人是否無資力支出訴訟費
      用，專就抗告人提出之證據為之。乃抗告人僅空言陳述，
      而未提出釋明證據，本院即無調查之必要，併此指明。
（六）綜此，抗告人提出之各項證據，均不足釋明其係屬窘於生
      活，且缺乏經濟信用，使本院得信其為無資力支出訴訟費
      用者。職是之故，本院毋庸依職權另行調查抗告人所未提
      出之證據，即得駁回其訴訟救助之聲請。從而，原裁定將
      抗告人之聲請駁回，於法並無不合。抗告意旨，猶執前詞
      ，指摘原裁定不當，求為廢棄，為無理由，應予駁回。至
      抗告人稱將提出合於抗告人近況之資產負債表等釋明（見
      本院卷第9頁），惟迄本院評議前，均未提出，本院無從
      斟酌，附此說明。
四、據上論結，本件抗告為無理由，爰裁定如主文。
中    華    民    國    99    年    10    月    28    日
                  民事第四庭
                        審判長法  官  李錦美
                              法  官  黃雯惠
                              法  官  鍾任賜
正本係照原本作成。
本裁定除以適用法規顯有錯誤為理由外，不得再抗告。如提起再
抗告，應於收受後10日內委任律師為代理人向本院提出再抗告狀
。並繳納再抗告費新台幣１千元。
中    華    民    國    99    年    10    月    28    日

                              書記官  吳金來

司法院資訊處製作；財團法人民間司法改革基金會備份。
